【裁判字號】    88,易,2693
【裁判日期】    890126
【裁判案由】    侵入住宅
【裁判全文】
臺灣臺北地方法院刑事判決                        八十八年度易字第二六九三號
    公  訴  人  臺灣臺北地方法院檢察署檢察官
    被      告  丙○○
右列被告因侵入住宅案件，經檢察官提起公訴 (八十八年度偵字第一五○九八號)，
本院判決如左：
    主  文
丙○○連續無故侵入他人建築物，處拘役拾日，如易科罰金，以參佰元折算壹日。
    事  實
一、丙○○明知坐落台北市○○○路○段一二一號地下室，係乙○○○股份有限公司
    與楊慧玲等人所共有之有獨立產權之停車場，係屬他人所有之建築物，竟基於概
    括之犯意，於八十八年七月一日上午十時三十分許，指示無犯罪故意之其事務所
    職員丁○○，將其所有之車號ＣＶ－二五四一號自小客車擅自開入前揭地下室停
    車場停車，無故侵入前揭建築物，嗣經該停車場管理員己○○及乙○○○股份有
    限公司員工程彩萍暨代理人王振志律師勸阻，並請丙○○將前揭汽車開走，丙○○仍不將其汽車開走。翌日上午九時四十五分許，丙○○又將其所有之前揭汽車
    駛入前揭停車場內停車，而連續侵入該地下室建物停車場。
二、案經乙○○○股份有限公司訴請臺灣臺北地方法院檢察署檢察官偵查起訴。
    理  由
一、訊據被告丙○○矢口否認右揭侵入他人建築物犯行，辯稱：（一）本案停車場管
    理權屬於東方大樓管理委員會，派有管理員管理支配，如擅自侵入其受害之客體
    ，係屬管理委員會，乙○○○股份有限公司並非直接被害人，應無告訴權，乙○○○股份有限公司擅自成立之地下室管理委員會，有牴觸公寓大廈管理條例第二
    十七條之規定而無效；（二）伊本人並未進入該停車場，且未指示丁○○駕車進
    入，與刑法第三百零六條侵入之構成要件不合；（三）該地點係東方大樓之停車
    場，丁○○係該大樓之住戶，進去停車自非無故，因為該大樓住戶大家都在停，
    形成習慣，主觀上認為告發人並無禁止他住戶停車之管理權限，無侵害之故意；
    該地下室本質上係屬於大樓附屬建物，係公共使用部分，不得做為專有部分使用
    ；（四）伊為該大樓之所有權人所有權範圍及於地下一層、二層，故有權在附屬
    建物地下室不妨礙專用車位於上班時間停車，該附屬建物地下室主要用途依建物
    登記謄本記載，係依使用執照，依使用執照地下一層二層均為防空避難設備兼停
    車場，其中停車場所佔面積僅為一○五○平方公尺，餘二七七六平方公尺為法定
    防空避難設備，而依公寓大廈管理條例第四十五條第二項規定法定公用部分，凡
    是大樓所有權人均可臨時使用；（五）告發人乙○○○股份有限公司購買的是地
    下室停車位，是車位專用權，並非地下室建築物，又該地點是地下室，並不供人
    居住，因而該地下室非刑法第三百零六條第一項所指之建築物云云；惟查：
（一）、坐落台北市○○區○○段三小段第六三九建號，門牌為台北市中正區○○○
      路○段一二一號地下室，係有獨立建號之建築物，為告訴人乙○○○股份有限
      公司與楊慧玲等所共有，共有七十二個已分管之停車位，有該建物登記簿謄本
      及地下室車位圖附卷可稽，該地下室建物共有人於八十八年六月三日召開系爭
      地下室之管理事宜，並製發停車證，自八十八年七月一日起需持有停車證始可
      進入系爭地下室建物停車，且於系爭地下室建物車道入口處懸掛告示牌，告知
      領有地下室管理委員會發給停車證者，方可入內停車，亦有八十八年六月三日
      會議議事錄、照片附卷可憑。是前揭地下室之共有人對於系爭地下室建物，自
      有監督管理使用之權能，縱有管理委員會配合管理，然仍不排除共有人之使用
      監督管理權能，況系爭地下室停車場之管理員尚且由地下室共有人出資僱用，
      自係受共有人之管理監督，系爭建物為人無故侵入，共有人自屬被害人，被告
      指陳告訴人無告訴之權利，自屬無據。
（二）次查，被告丙○○未經同意指示其子丁○○，駕駛被告丙○○之自小客車侵入
      乙○○○股份有限公司與楊慧玲共有之前開所示建號地下停車場之事實，業據
      告訴人乙○○○股份有限公司之代表人戊○○指訴在卷，並有被告所有車號Ｃ
      Ｖ－二五四一號自小客車停於該地下室停車場之照片二紙可資佐證。被告所有
      前開自小客車確有於八十八年七月一日、七月二日停於系爭地下室停車場之事
      實，亦分據證人己○○、丁○○證述在卷，並據證人己○○出具證明書附卷可
      參。雖被告於本院審理時辯稱：伊未指示丁○○將車開入，伊本人亦未進入該
      地下室云云，惟查，被告指示其子丁○○將其所有之自小客車開入系爭地下室
      停車，業據被告丙○○於偵查中證述在卷，又被告自承其係在該棟大樓辦公，
      丁○○為其所僱用，且平時均是乘坐該自小客車上下班，則上開自小客車顯為
      被告所使用，被告丙○○於本院審理時改稱未指示其子丁○○將車駛入地下室
      云云，顯屬事後卸責之詞，不足採信，其未經同意指示其子丁○○將車開入，
      仍屬無故侵入行為之間接正犯。
（三）被告丙○○自承當初購屋時並未購買車位，且前揭大樓計有一百六十三戶，有
      購買車位之住戶僅有七十二戶，至大樓住戶之公共設施部分，則另有坐落同段
      六三八建號建物，有該建物登記簿謄本在卷可憑，是該地下室停車場係屬該七
      十二戶所共有之建築物，至為明確。是被告辯稱對該地下室產權亦有持分，有
      適用地下室停車場之權利云云，即不可採；又所謂建築物，指住宅以外定著於
      土地之工作物，且上有屋面週有門蔽，足以遮風雨通出入，並適於起居者而言
      ，地下室停車場上有屋面週有門蔽，並供日常起居停車之用，自屬建築物甚明
      。
（四）按刑法第三百零六條對無故侵入者明定其處罰，所謂無故，即無正當理由，或
      無正當原因，依據告訴人所提出原始房屋土地買賣契約第十七條約定：甲方（
      即被告等大樓建物購買人）對於本大樓之公共設施及設備，有公共使用維護之
      權利義務，惟對於底層空地及地下室則例外，底層空地使用權除出入走道及公
      共設施外歸屬底層所有權人，地下室除公共設施外登記獨立產權為地下室訂戶
      所共有，但緊急時應開放供全體住戶避難，而被告之目的係為日常上班停車，
      並無緊急避難或使用公共設施之必要，顯無正當理由，被告行為已構成無故侵
      入犯行甚明。縱上事證，被告犯行堪以認定，應予依法論科。
二、核被告所為，係犯刑法第三百零六條第一項之無故侵入他人建築物罪。被告指示
    無犯罪故意之丁○○侵入他人建築物，為間接正犯。被告先後二次犯行，時間緊
    接，觸犯構成要件相同之罪名，顯係基於概括犯意反覆為之，應依連續犯論以一
    罪，並加重其刑。爰審酌被告之品行、犯罪之動機、目的、手段、所生危害及犯
    罪後之態度等一切情狀，量處如主文所示之刑，並諭知易科罰金之折算標準。
三、公訴意旨另以：被告丙○○自八十八年七月一日起約無故侵入前揭停車場停車十
    天，嗣因乙○○○股份有限公司提出告訴，丙○○始停止其無故侵入之行為云云
    。惟按犯罪事實，應依證據認定之，無證據不得推定其犯罪事實。經查，被告前
    開無故侵入建築物十天之犯行，固據告訴人即乙○○○股份有限公司代理人指陳
    在卷，惟查，證人即該棟大樓前管理員己○○於本院訊問時證稱：八十八年七月
    日有看到被告的車停入地下室停車場，伊於八十八年七月十二日離職，確實停幾
    日，伊不確定等語（見本院八十八年十月二十七日訊問筆錄）；證人丁○○證稱
    ：伊只停了二天等語（見本院八十八年十一月二十四訊問筆錄）；證人甲○○證
    稱：被告所有ＣＶ－二五四一號自小客車，七月一日、二日均有下去（停車），
    其餘時間（有無停車）則不清楚等語（見本院八十九年一月十二日審理筆錄），
    是依前開證人之證言，僅足證明被告丙○○指示丁○○駕駛自小客車進入停車二
    天，自七月三日以後之侵入事實，除告訴人代理人之指述外，尚無其他積極證據
    足資佐證，是七月三日以後侵入之犯行尚屬不能證明，惟此部份與起訴且構成有
    罪部分有連續犯裁判上一罪之關係，爰不另為無罪之諭知。
據上論斷，應依刑事訴訟法第二百九十九條第一項前段，刑法第五十六條、第三百零
六條第一項，第四十一條，罰金罰鍰提高標準條例第一條前段，第二條，判決如如文
。
本案經檢察官汪南均到庭執行職務。
中    華    民    國      八十九    年      一        月      二十六    日
                                      臺灣臺北地方法院刑事第三庭
                                          法  官  吳  淑  惠
右正本證明與原本無異
如不服本判決應於送達後十日內向本院提出上訴狀
                                          書記官  俞  華  民
中    華    民    國      八十九    年      二        月        三      日
附錄本案論罪科刑法條全文：
刑法第三百零六條
無故侵入他人宅、建築物或附連圍繞之土地或船艦者，處一年以下有期徒刑、拘役或
三百元以下罰金。
無故藏匿其內或受退去之要求而仍留滯者亦同。


司法院資訊處製作；財團法人民間司法改革基金會備份。
